臺灣臺北地方法院民事判決
111年度訴字第1786號
原      告  陳年明  
訴訟代理人  湯惟揚律師
被      告  臺灣土地銀行股份有限公司

法定代理人  謝娟娟  
訴訟代理人  劉昶逸  
上列當事人間確認信託受益債權存在事件，本院於民國111年10
月7日言詞辯論終結，判決如下：
    主  文
原告之訴駁回。
訴訟費用由原告負擔。
    事實及理由
一、原告主張：伊對訴外人陳麥冬具有起訴狀附表2所示之債權
    ，前經取得執行名義，就陳麥冬對被告名下如起訴狀附表1
    所示土地(下稱系爭土地)之信託受益債權(下稱系爭信託受
    益債權)，聲請強制執行。經臺灣士林地方法院111年度司執
    字第7719號執行事件受理，並囑託鈞院以111年度司執助字
    第2164號執行在案(下稱系爭執行事件)。鈞院於民國111年3
    月7日以執行命令(下稱系爭執行命令)禁止被告就系爭信託
    受益債權對陳麥冬為清償，詎被告竟依強制執行法第119條
    規定聲明異議，否認陳麥冬之系爭信託受益債權存在，此一
    法律上不安之狀態得以確認判決除去，伊自有即受確認判決
    之法律上利益。爰依強制執行法第120條第2項規定，求為確
    認陳麥冬之系爭信託受益債權於起訴狀附表2所示債權範圍
    內存在之判決。
二、被告則以：伊並未否認陳麥冬之系爭信託受益債權存在。陳
    麥冬基於與伊及訴外人鴻亞建設股份有限公司間之三方信託
    契約(下稱系爭信託契約)，將系爭土地信託登記為伊所有，
    該信託案(下稱系爭信託案)尚在存續期間，俟信託目的完成
    後，伊自依約配合辦理房地所有權移轉登記予陳麥冬。鈞院
    前於111年2月22日核發執行命令（下稱111年2月22日執行命
    令），就陳麥冬之信託受益債權為扣押，伊固以系爭信託案
    尚在信託存續期間，依信託法第12條規定對信託財產不得強
    制執行為由，依強制執行法第119條規定聲明異議，然經鈞
    院以系爭執行命令補充說明「債務人對第三人之信託受益權
    係附條件，於條件成就得收取時，第三人不得對債務人清償
    ，而應向本院陳報何時條件成就」後，伊隨即函覆同意於條
    件成就時就系爭信託受益債權予以扣押在案。伊並不否認陳
    麥冬之系爭信託受益債權存在，法律關係甚為明確，難認原
    告主觀上有何法律不安之狀態須以本件訴訟予以除去，原告
    提起本件訴訟欠缺受確認判決之法律上利益等語，資為抗辯
    。
三、按確認之訴，非原告有即受確認判決之法律上利益者，不得
    提起，民事訴訟法第247條定有明文。所謂即受確認判決之
    法律上利益，係指因法律關係之存否不明確，致原告在私法
    上之地位有受侵害之危險，此項危險得以對於被告之確認判
    決除去之而言。若被告對原告主張之法律關係，自始無爭執
    ，即法律關係之存否並無不明確之情形，尚不能謂原告有即
    受確認判決之法律上利益(最高法院110年度台上字第3255號
    判決意旨、110年度台上字第1711號判決意旨參照)。原告雖
    主張被告對系爭執行命令聲明異議，否認陳麥冬之系爭信託
    受益債權存在，故兩造間就該法律關係之存否並無不明確，
    而有即受確認判決之法律上利益云云。然查：
　㈠本院民事執行處於111年3月7日核發系爭執行命令，禁止被告
    於系爭信託受益債權所附條件成就時對陳麥冬為清償，並應
    向本院陳報何時條件成就。被告收受後即於同年月16日函覆
    「…本行同意於條件成就時就陳麥冬之不動產信託受益權予
    以扣押，並俟信託目的完成時再行陳報」等情，有系爭執行
    命令及被告111年3月16日函文在卷可稽(本院卷第121至123
    頁)，並經本院調取系爭執行事件卷宗核閱明確。被告於收
    受系爭執行命令後，即回函表明同意依系爭執行命令辦理，
    未有否認陳麥冬系爭信託受益債權之情事，原告主張因被告
    對系爭執行名義聲明異議，而有法律關係存否不明確之情形
    云云，已非可採。且被告對於原告起訴主張之系爭信託受益
    債權，自始即表明無爭執，有答辯狀及本院言詞辯論筆錄附
    卷可稽。被告對原告主張之法律關係，既自始無爭執，並無
    不明確之狀態，原告猶請求確認該法律關係存在，自無即受
    確認判決之法律上利益。
　㈡至原告於被告否認對系爭執行命令聲明異議後，固另主張：
    被告曾對111年2月22日執行命令聲明異議，雖嗣後以111年3
    月16日函同意系爭執行命令，然並未撤回原先對111年2月22
    日執行命令之異議，原告即有依強制執行法第120條第2項提
    起本件訴訟之必要云云。然查，被告對於111年2月22日執行
    命令，僅以系爭信託案尚在信託存續期間，依信託法第12條
    規定尚不得對信託財產強制執行為由，聲明異議，並未否認
    陳麥冬之系爭信託受益債權，此觀被告111年3月3日函文甚
    明(本院卷第119頁)。況本院民事執行處因被告聲明異議，
    乃將原先禁止被告就系爭信託受益債權對陳麥冬為清償之執
    行命令內容，補充為禁止被告於系爭信託受益債權「所附條
    件成就時」對陳麥冬為清償，有系爭執行命令可稽。111年2
    月22日執行命令既已由系爭執行命令代之，自不生被告對11
    1年2月22日執行命令之異議應否撤回之問題，原告主張被告
    先前之異議未予撤回，原告仍有提起確認訴訟之必要云云，
    仍無可採。
　㈢綜上所述，兩造就陳麥冬之系爭信託受益債權，並無法律關
    係之存否不明確之情形，原告提起本件確認訴訟，自欠缺即
    受確認判決之法律上利益。
四、綜上所述，原告請求確認陳麥冬之系爭信託受益債權存在，
    欠缺即受確認判決之法律上利益，不應准許。又本件事證已
    臻明確，兩造其餘攻擊防禦方法及未經援用之證據，經審酌
    後核與判決結果不生影響，爰不一一論述，附此敘明。
五、訴訟費用負擔之依據：民事訴訟法第78條。
中　　華　　民　　國　　111 　年　　10　　月　　28　　日
                  民事第八庭  法　官　鄧晴馨
以上正本係照原本作成。
如對本判決上訴，須於判決送達後20日內向本院提出上訴狀。如
委任律師提起上訴者，應一併繳納上訴審裁判費。
中　　華　　民　　國　　111 　年　　10　　月　　28　　日
                              書記官  林鈞婷